臺北高等行政法院判決
　　　　　　　　　　　　　　　　　　 95年度簡字第00682號
原　　　告　甲○○
被　　　告　新竹縣政府
代　表　人　乙○○（縣長）
上列當事人間因空氣污染防制法事件，原告不服行政院環境保護
署中華民國95年08月28日環署訴字第0950063313號訴願決定，提
起行政訴訟。本院判決如下：
　　主  文
原告之訴駁回。
訴訟費用由原告負擔。
　　事  實
一、事實概要：原告所有靠行寄籍於上源交通事業有限公司（以
    下稱上源公司）所屬8J-981號之營業貨運曳引車，於95年05
    月18日11時許行經新竹縣湖口鄉台一線南下湖鏡派出所前，
    經被告所屬環境保護局（以下稱新竹縣環保局）派員執行攔
    檢稽查，採取油箱內使用之柴油樣品，委託檢測機構台旭環
    境科技中心股份有限公司（以下簡稱台旭公司）進行檢驗分
    析，結果含硫量為96ppmw，超過車用汽柴油成分及性能管制
    標準所定限值（50ppmw），違反空氣污染防制法第36條第1
    項規定，案由被告依同法第64條前段規定裁處上源公司新臺
    幣（以下同）1萬元罰鍰。上源公司不服，提起訴願，經被
    告重新審查，以系爭違規車輛雖靠行於上源公司，惟實際上
    使用人及所有人應為原告，乃撤銷對上源公司所為之處分，
    另裁處原告1萬元罰鍰。原告不服，提起訴願，經訴願決定
    駁回，原告猶未甘服，遂向本院提起行政訴訟。
二、兩造主張：
甲、原告起訴意旨略以：
  (一)原告駕駛上源公司車號8J-981營貨車所使用之柴油，皆來自
    於台糖設立於雲林縣斗六市○○路○段301 號之加油站，此
    有該合法加油站開立之統一發票、原告信用卡付費單據及其
    所開立證明原告至該加油站加油之證明單可證。是以，原告
    並無違反前揭規定，何來處罰。
  (二)系爭油箱內之柴油不符公告標準，被告是否應依前揭空氣污
    染防制法第36條第3 項規定及車用汽柴油販賣進口許可及管
    理辦法第13、15條之規定追查源頭，而非對原告此合法之使
    用者開罰了事；又如被告答辯所訴，事因均有未明，惟均不
    影響原告應負之責任自難免罰，惟原告又應依循何法? 又應
    到何處加油以營生? 爰請求撤銷原處分及訴願決定。
乙、被告答辯意旨略以：
  (一)原告明確違反空氣污染防制法第36條第1項之規定：
  1.使用供交通工具用之燃料，應符合中央主管機關所定燃料種
    類之成分標準及性能標準，為前揭法令明定之義務，若有違
    反，即屬可罰。
  2.據前揭空氣污染防制法第36條第1項本文、車用汽柴油成分
    及性能管制標準第2條第1項第2款、第4條之規定，均係針對
    「製造、進口或販賣者」及「使用人」分別進行管制並處以
    違規之責，原告僅提及車用汽柴油販賣進口許可及管理辦法
    等關於源頭管理之規定，於空氣污染防制法第64條、車用汽
    柴油成分及性能管制標準第2條第1項第2款、交通工具違反
    空氣污染防制法裁罰準則第2條等規範使用者之法規避而不
    談，卻以此辯稱法規精神未針對使用者，顯係誤導、推諉、
    卸責之辭。
  3.查本件係新竹縣環保局派員於95年05月18日11時於新竹縣湖
    口鄉台一線南下湖鏡派出所前，攔檢稽查，採取原告所有之
    8J-981號大型貨車油箱所使用柴油，交由台旭公司進行檢驗
    分析，經檢驗結果硫含量為96ppmw，max，已超過法規標準
    50ppmw，max，顯違反上開法令規定，被告依法論處，並無
    不合。至於本件受委託執行檢驗之台旭公司係行政院環境保
    護署許可之檢驗測定機構（許可證字號：第027號），並許
    可從事「車用汽、柴油含硫量檢測」項目，依行政院環境保
    護署公告之標準檢測方法執行檢測，其所得檢驗結果自足為
    處分之依據。
  4.原告雖提出95年05月17日下午16時03分於台灣糖業股份有限
    公司之加油站購油所開立發票影本1張，但所舉發票未載有
    買受人及系爭車號；且若原告確有向該加油站購買柴油，並
    無法據此證明稽查採樣當時，系爭車輛油箱內全部油品之來
    源及品質狀況。本件含硫量超出法定成份標準，是否於輸送
    、貯存或使用過程中受污染，或自行添加未符合標準之燃料
    油、添加劑，抑或其他不可知之因素致使含硫量超過標準值
    之情事，均有未明，惟均不影響原告應負之違規責任，依法
    自難免罰。
  5.另政府相關單位均有不定期派員抽驗一般合法加油站之油品
    ，倘加油站販售之油品成分未符法令標準，是屬另案稽查裁
    罰問題，亦不影響本件違規事實之認定，尚難據此認為本件
    違規事實及責任歸屬認定有誤，亦非得執此作為免罰之依據
    。
  (二)綜上，原告違反空氣污染防制法第36條第1 項規定洵屬明確
    ，被告依同法第64條之規定處原告1 萬元罰鍰，依法有據，
    並無不合。原告主張顯無理由，敬請審酌實情，駁回原告之
    訴，以維法紀。
　　理  由
一、按「製造、進口、販賣或使用供交通工具用之燃料，應符合
    中央主管機關所定燃料種類之成分標準及性能標準...。」
    「違反第36條第1項...者，處使用人新臺幣5千元以上10萬
    元以下罰鍰... 。」分別為空氣污染防制法第36條第1 項及
    第64條前段所明定。次按「本標準之專有名詞定義如下：一
    、... 二、柴油成分：指柴油之物理及化學性質，足以影響
    柴油引擎車輛污染排放者，包括硫含量及芳香烴含量等。」
    「中華民國94年01月01日起施行之柴油成分標準，如下表：
    硫含量50ppmw，max 。」分別為行政院環境保護署訂定車用
    汽柴油成分及性能管制標準第2 條第1 項第2 款及第4 條之
    規定。另「違反本法第36條規定，使用車用汽柴油不符合成
    分及性能管制標準者，依下列規定處罰使用人：... 二、柴
    油不符合成分標準者：(一)硫含量超過管制標準而未超過管制
    標準2 倍者，小型車每次處新臺幣5 千元；大型車每次處新
    臺幣1 萬元。(二)硫含量超過管制標準2 倍而未超過管制標準
    10倍者，小型車每次處新臺幣1 萬元；大型車每次處新臺幣
    2 萬5 千元。(三)硫含量超過管制標準10倍而未超過管制標準
    20倍者，小型車每次處新臺幣2 萬元；大型車每次處新臺幣
    5 萬元。(四)硫含量超過管制標準20倍者，小型車每次處新臺
    幣3 萬元；大型車每次處新臺幣7 萬5 千元... 。」為行政
    院環境保護署94年05月27日環署空字第0940039419號令修正
    發布之「交通工具違反空氣污染防制法裁罰準則」第2 條第
    2 項第1 至4 款之規定。
二、本件係原告所有靠行寄籍於上源公司所屬8J-981號之營業貨
    運曳引車，於95年05月18日11時許行經新竹縣湖口鄉台一線
    南下湖鏡派出所前，經新竹縣環保局派員執行攔檢稽查，採
    取油箱內使用之柴油樣品，委託檢測機構台旭公司進行檢驗
    分析，結果含硫量為96ppmw，超過車用汽柴油成分及性能管
    制標準所定限值（50ppmw）；被告認原告係違反空氣污染防
    制法第36條第1 項規定，依同法第64條前段規定裁處1 萬元
    之罰鍰。原告則不服，為如事實欄所載之主張。
三、經查：
  (一)查新竹縣環保局派員於95年05月18日11時於新竹縣湖口鄉台
    一線南下湖鏡派出所前，攔檢稽查，採取原告所有之8J-981
    號營業貨運曳引車油箱內使用之柴油，交由台旭公司進行檢
    驗分析，檢驗結果含硫量為96ppmw之事實，有採證照片2 張
    、現場採樣紀錄表及台旭公司油品樣品檢驗報告等影本附原
    處分卷足憑，洵堪認定。
  (二)次查，受委託執行檢驗之台旭公司，係行政院環境保護署許
    可之檢驗測定機構，從事「車用汽、柴油含硫量檢測」項目
    ，並依行政院環境保護署公告之標準檢測方法「波長分散式
    Ｘ射線螢光法（NIEA A447. 71C）」執行檢測，其所得檢驗
    結果自得為處分之依據。另本件所採取系爭曳引車油箱內使
    用之柴油，其硫含量為96ppmw，max ，已超過上開行政院環
    境保護署所訂「車用汽柴油成分及性能管制標準」硫含量
    50ppmw，max 之規定；從而，被告依空氣污染防制法第36條
    第1 項、第64條前段及交通工具違反空氣污染防制法裁罰準
    則，處以原告1 萬元之罰鍰，自屬有據。
  (三)至原告所主張其所駕駛系爭貨車所使用之柴油，皆來自於台
    糖設立於雲林縣斗六市○○路○段301 號之加油站，並提出
    95年05月01日至95年05月19日之行程與車上里程數對照、統
    一發票影印本與信用卡付費單據影印本為憑乙節；惟揆諸上
    開發票並未載明系爭車號，無法作為本件稽查採樣前，系爭
    車輛曾於合法加油站加油之證明；姑不論是否為原告加油所
    取得之收據，亦無法證明係稽查採樣當時，系爭車輛油箱內
    全部油品之來源及品質狀況，是原告上開主張，尚難可採。
四、綜上所述，原處分依法並無不合，訴願決定予以維持，亦無
    誤；原告徒執前詞，聲請撤銷原處分及訴願決定，為無理由
    ，應予駁回。又本件依卷內資料，事證已臻明確，爰不經言
    詞辯論為之，併此敘明。
據上論結，本件原告之訴為無理由，爰依行政訴訟法第236 條、
第195 條第1 項後段、第98條第3 項前段，判決如主文。
中　　華　　民　　國　　96　　年　　1　　月　　3 　　日
                      第七庭  法  官　 黃  秋  鴻
上為正本係照原本作成。
本件以訴訟事件所涉及之法律見解具有原則性者為限，始得於本
判決送達後20日內向本院提出上訴狀並表明上訴理由，如已於本
判決宣示後送達前提起上訴者，應於判決送達後20日內補具上訴
理由（均按他造人數附繕本），且經最高行政法院許可後方得上
訴。
中　　華　　民　　國　　96　　年　　1　　月　　3 　　日
                             　書記官　蘇　婉　婷
